【裁判字號】    90,繼,804
【裁判日期】    901114
【裁判案由】    
【裁判全文】
臺灣臺南地方法院民事裁定  九十年度繼字第八○四號
    聲  請  人  丙○○
          送達代收人  甲○○.
右聲請人聲請對被繼承人乙○指定遺產管理人事件，本院裁定如左：
    主      文
選任財政部國有財產局臺灣南區辦事處臺南分處為被繼承人乙○之遺產管理人。
聲請程序費用由被繼承人乙○之遺產負擔。
    理      由
一、按繼承開始時，繼承人有無不明而不能依民法第一千一百七十七條選定遺產管理
    人時，得由利害關係人聲請法院選任之，民法第一千一百七十八條第二項定有明
    文。
二、本件聲請意旨略以：被繼承人乙○於昭和九年十月二十六日（即民國二十三年十
    月二十六日）死亡，遺有坐落臺南縣仁德鄉○○○段二四二之二地號、地目旱、
    面積四九０平方公尺、權利範圍（空白）及同段二四二之四六地號、地目旱、面
    積八二平方公尺、權利範圍（空白）之土地二筆（下稱系爭土地）。因乙○死亡
    時，無配偶及子女，又其第二順位繼承人即父莊元、母陳蓮招、第三順位繼承人
    即其妺吳莊鴦均已過逝，無法依民法第一千一百七十七條規定選定遺產管理人。
    聲請人係系爭土地共有人許煥章之繼承人，茲因系爭土地之權利範圍記載為空白
    ，為辦理其更正登記及繼承登記，須先徵得全體共有人或其繼承人同意方能辦理
    ，自為利害關係人，為此聲請選任財政部國有財產局臺灣南區辦事處臺南分處為
    被繼承人乙○之遺產管理人等語。
三、經查：聲請人前開主張之事實，已據其提出日據時期除戶戶籍謄本、繼承系統表
    、土地登記簿謄本、戶籍登記簿謄本、身分證及台南縣歸仁地政事務所土地登記
    案件補正通知書（以上均影本）為證，堪信為真實。茲因本件被繼承人乙○已於
    日據時期昭和九年十月二十六日死亡，其前述之法定繼承人又均已死亡，是否有
    其他繼承人尚屬不明，且又無法依民法第一千一百七十七條規定選定遺產管理人
    ，而聲請人之被繼承人許煥章與本件被繼承人乙○為系爭土地之共有人，故聲請
    人以其為利害關係人聲請選任乙○之遺產管理人，核與上開規定並無不合。又按
    公示催告期限屆滿，無繼承人承認繼承時，其遺產於清償債權，並交付遺贈物後
    ，如有剩餘，歸屬國庫，民法第一千一百八十五條定有明文。而非公用國有財產
    由財政部國有財產局為管理機關。準此，被繼承人乙○之上開遺產係坐落於台南
    縣，倘無人承認繼承時，將於清償債權，並交付遺贈物後，歸屬國庫。從而，本
    院認選任財政部國有財產局臺灣南區辦事處臺南分處為被繼承人乙○之遺產管理
    人為適當。
四、依非訟事件法第八條第二項、民事訴訟法第七十八條，裁定如主文。
中      華      民      國    九十      年     十一     月     十四     日
                                臺灣臺南地方法院家事庭
~B法      官  張季芬
右為正本係照原本作成。
如對本裁定抗告須於裁定送達後十日內向本院提出抗告狀，並應繳納抗告費新台幣四
十五元。
中      華      民      國    九十      年     十一     月     十四     日
~B法院書記官  魏安里


司法院資訊處製作；財團法人民間司法改革基金會備份。
